【裁判字號】    97,訴,35
【裁判日期】    970724
【裁判案由】    損害賠償
【裁判全文】
臺灣高等法院臺中分院民事裁定            97年度訴字第35號
原      告  丁○○
被      告  乙○○
訴訟代理人  郭美絹律師
複  代理人  甲○○
被      告  丙○○
上列當事人間損害賠償事件，原告於本院97年度上易字第 152號
被告等被訴偽造文書等刑事案件中提起附帶民事訴訟（97年度附
民字第54號），經本院刑事庭裁定移送，本院裁定如下：
      主      文
原告之訴駁回。
訴訟費用由原告負擔。
      理      由
一、按因犯罪而受損害之人，於刑事訴訟程序得附帶提起民事訴
    訟，對於被告及依民法負賠償責任之人，請求回復其損害，
    刑事訴訟法第487條第1項定有明文。惟提起附帶民事訴訟得
    請求回復之損害，以因被告被訴犯罪事實所生之損害為限，
    否則縱令得依其他事由提起民事訴訟，亦不得在刑事訴訟程
    序中附帶為此請求，最高法院著有60年度台上字第 633號判
    例可參。又按刑事移送民事庭之附帶民事訴訟，僅移送前之
    訴訟行為準用關於刑事訴訟之規定，若移送後之訴訟程序，
    則應適用民事訴訟法，此觀刑事訴訟法第 490條及其但書之
    規定自明。故移送民事庭之附帶民事訴訟，縱其移送前提起
    此項訴訟，不合刑事訴訟法第 487條所定之要件，而有同法
    第502條第1項關於訴之不合法之規定情形時，但其移送後之
    訴訟程序，既應適用民事訴訟法，即屬同法第249條第1項第
    6 款所謂起訴不備其他要件者，仍應依該條項款之規定，以
    裁定駁回之，自無準用刑事訴訟法第502條第1項，以判決程
    序裁判之餘地，最高法院亦著有44年度台抗字第 4號判例可
    按，先此敘明。
二、查因犯罪而受損害之人，於刑事訴訟程序對被告或依民法負
    賠償責任之人所提起之附帶民事訴訟，以請求回復其損害為
    限，此觀首開刑事訴訟法第487條第1項規定自明。乃原告於
    本院97年 7月17日準備程序期日當庭陳稱：「（本件請求之
    法律依據為何？）請求返還借款」，而非主張請求回復其損
    害，故本件附帶民事訴訟已難謂為合法。
三、況按訴訟標的於確定之終局判決中經裁判者，除法律別有規
    定外，有既判力，當事人不得就該法律關係，更行起訴，此
    觀民事訴訟法第249條第1項第7款及第400條第 1項規定自明
    。查原告曾以於本件主張之同一借貸關係，另案請求被告二
    人及其等之女林貞妏連帶給付原告新台幣（下同） 260萬元
    本息，業經臺灣臺中地方法院於96年2月8日以95年度訴字第
    1936 號民事判決：「被告丙○○應給付原告260萬元，及自
    民國95年 8月11日起至清償日止，按年息百分之五計算之利
    息」、「原告其餘之訴駁回」，嗣於同年3月8日確定在案，
    有該民事判決暨確定證明書影本附於臺灣臺中地方法院檢察
    署96年度偵字第1623號偵查卷第18至23頁可稽，乃原告就該
    案件相同之法律關係提起本件訴訟，聲明求為判決：「被告
    應連帶給付原告260萬元，及自民國95年8月11日起至清償日
    止，按年息百分之五計算之利息」，應認本件訴訟標的曾經
    該確定判決裁判，為該確定判決之效力所及，依民事訴訟法
    第249條第1項第 7款規定，原告提起本件訴訟據此亦為不合
    法，不應准許。
四、據上論結，本件原告之訴為不合法，復無從補正，爰依民事
    訴訟法第249條第1項第6款、第7款、第95條、第78條，裁定
    如主文。
中    華    民    國    97    年    7     月    24    日
                  民事第三庭    審判長法  官  陳照德
                                      法  官  李平勳
                                      法  官  朱  樑
以上正本係照原本作成。
如不服本裁定應於裁定送達後10日內向本院提出抗告理由狀（須
按他造人數附具繕本），並繳納抗告裁判費新台幣1,000元。
                                      書記官  陳妙瑋
中    華    民    國    97    年    7     月    24    日
                                                      Ａ


司法院資訊處製作；財團法人民間司法改革基金會備份。
